臺灣桃園地方法院刑事判決　　　　　　　100年度訴字第361號
公　訴　人　臺灣桃園地方法院檢察署檢察官
被　　　告　吳錫授
指定辯護人　本院公設辯護人彭詩雯
上列被告因毒品危害防制條例案件，經檢察官提起公訴（100 年
度偵字第7772號），本院判決如下：
    主  文
吳錫授共同運輸第一級毒品，累犯，處有期徒刑拾年。扣案之第
一級毒品海洛因（驗餘淨重柒柒點參陸公克）沒收銷燬；扣案如
附表所示之物，均沒收。
    事  實
一、吳錫授(一)前於民國84年間因非法吸用化學合成麻醉藥品、施
    用毒品等案件，經臺灣板橋地方法院於84年11月23日以84年
    度訴字第1547號判決判處有期徒刑6 月、3 年2 月，應執行
    有期徒刑3 年6 月，嗣因提起上訴，經臺灣高等法院於85年
    2 月29日以85年度上訴字第492 號判決判處有期徒刑8 月、
    上訴駁回，應執行有期徒刑3 年7 月確定；(二)又於同年間因
    竊盜案件，經臺灣板橋地方法院於85年2 月8 日以85年度易
    字第21號判決判處有期徒刑3 月，並於85年3 月11日確定，
    上揭(一)、(二)各罪，再經臺灣高等法院於85年7 月10日以85年
    度聲字第1011號裁定定應執行有期徒刑3 年8 月確定；(三)復
    於85年間因非法吸用化學合成麻醉藥品、施用毒品等案件，
    經臺灣板橋地方法院於85年10月29日以85年度訴字第1879號
    判決判處有期徒刑5 月、3 年2 月，應執行有期徒刑3 年5
    月，於86年5 月1 日確定；(四)再於同年間因重傷害案件，經
    臺灣板橋地方法院於86年4 月17日以85年度訴字第3047號判
    決判處有期徒刑2 年9 月，並於86年6 月13日確定；(五)又於
    92年間因收受贓物、攜帶凶器竊盜等案件，經臺灣板橋地方
    法院於93年6 月24日以92年度易字第3065號判決判處有期徒
    刑3 月、9 月，應執行有期徒刑10月，於93年7 月23日確定
    在案，上揭(一)至(五)所示各罪，復經臺灣板橋地方法院於96年
    7 月16日以96年度聲減字第4276號裁定減刑為有期徒刑1 年
    4 月又15日、2 月又15日、1 年7 月，應執行有期徒刑3 年
    1 月；減刑為有期徒刑1 月又15日、4 月又15日，應執行有
    期徒刑5 月；減刑為有期徒刑1 年7 月、4 月、1 月又15日
    ，應執行有期徒刑1 年10月確定在案，而前揭(一)至(四)所示之
    罪，於85年6 月14日入監接續執行，於89年10月2 日縮短刑
    期假釋出監並付保護管束，嗣因撤銷假釋，應執行殘刑有期
    徒刑5 年18日，並與上開(五)所示經減刑之罪於94年1 月25
    日入監接續執行，迄至96年12月15日縮刑期滿執行完畢。
二、吳錫授明知海洛因係業經公告列為毒品危害防制條例第2 條
    第2 項第1 款所規定之第一級毒品，不得非法運輸，亦屬懲
    治走私條例第2 條第3 項規定公告之「管制物品項目及其數
    額」甲項第4 款所列管制進出口之物品，不得私運進口，然
    因負債而經濟困窘，適遇某一真實姓名年籍不詳之成年人以
    新臺幣（下同）10萬元代價，邀其擔任運輸第一級毒品海洛
    因之車手（指願意協助運輸毒品之人），吳錫授應允之，並
    與該成年人共同基於運輸第一級毒品入境我國之犯意聯絡，
    由吳錫授於100 年3 月10日搭機前往緬甸國仰光市，到達並
    與真實姓名年籍不詳、綽號「阿財」之緬甸國籍人士碰面，
    商議運回該成年人事先向「阿財」買訂之海洛因，隨後「阿
    財」於100 年3 月15日將此等海洛因（純質淨重51.95 公克
    ）先以2 夾練袋分裝，再以黑色膠帶及吳錫授帶至緬甸之保
    險套包裝成2 球體，復交由吳錫授使用潤滑劑以便順利塞入
    肛門事畢，吳錫授旋於同日搭乘泰國航空公司TG636 號班機
    ，自緬甸經泰國飛抵桃園國際機場，以此方式運輸上開第一
    級毒品海洛因進入臺灣。嗣於同日23時30分許，吳錫授為法
    務部調查局航業調查處基隆調查站（下稱基隆調查站）調查
    官持臺北地檢署檢察官簽發之鑑定許可書實施安檢，在桃園
    敏盛綜合醫院，自體內排出夾藏之2 顆海洛因球（毛重93.1
    4 公克，拆封實際秤得毛重82.15 公克）而扣案，始查悉上
    情。
三、案經法務部調查局航業調查處基隆調查站移送臺灣桃園地方
    法院檢察署檢察官偵辦後提起公訴。
    理  由
壹、證據能力部分
一、按被告之自白，非出於強暴、脅迫、利誘、詐欺、疲勞訊問
    、違法羈押或其他不正之方法，且與事實相符者，得為證據
    。被告陳述其自白係出於不正之方法者，應先於其他事證而
    為調查。該自白如係經檢察官提出者，法院應命檢察官就自
    白之出於自由意志，指出證明之方法。刑事訴訟法第156 條
    第1 項、第3 項分別定有明文。查被告吳錫授於準備程序、
    審判期日對於檢察官所提出其警詢、偵查訊問筆錄之證據能
    力均不爭執，本院亦查無明顯事證足認司法警察、檢察官於
    製作該等筆錄時，有對被告施以法所禁止之不正方法等情事
    ，是被告審判外之不利己之陳述筆錄係出於其任意性所製作
    ，具證據能力。
二、次按被告以外之人於審判外之言詞或書面陳述，除法律有規
    定者外，不得作為證據，刑事訴訟法第159 條第1 項定有明
    文；又按法院或檢察官得囑託醫院、學校或其他相當之機關
    、團體為鑑定，或審查他人之鑑定，並準用第203 條至第20
    6 條之1 之規定（不包括第202 條囑託個人鑑定時應命鑑定
    人於鑑定前具結之規定），而鑑定之經過及其結果，應命鑑
    定人以言詞或書面報告，刑事訴訟法第208 條第1 項前段及
    第206 條第1 項亦有明定。另現行刑事訴訟法關於鑑定之規
    定，除選任自然人充當鑑定人外，另設有囑託機關鑑定制度
    。依刑事訴訟法第198 條、第208 條之規定，不論鑑定人或
    鑑定機關、團體，固均應由法院、審判長、受命法官或檢察
    官視具體個案之需要而為選任、囑託，並依同法第206 條之
    規定，提出言詞或書面報告，始符合同法第159 條第1 項所
    定得作為證據之「法律有規定」之情形，否則所為之鑑定，
    仍屬傳聞證據。然於司法警察機關調查中之案件，為因應實
    務上，或因量大、或有急迫之現實需求，併例行性當然有鑑
    定之必要者，例如毒品之種類與成分、尿液之毒品反應，或
    者槍、彈有無殺傷力等鑑定，基於檢察一體原則，得由該管
    檢察長對於轄區內之案件，以事前概括選任鑑定人或囑託鑑
    定機關、團體之方式，俾便轄區內之司法警察官、司法警察
    對於調查中之此類案件，得即時送請先前已選任之鑑定人或
    囑託之鑑定機關、團體實施鑑定，以求時效（見法務部92年
    9 月1 日法檢字第０九二００三五０八三號函參照，刊載於
    法務部公報第312 期）。是此種由檢察機關概括選任鑑定人
    或概括囑託鑑定機關、團體，再轉知司法警察官、司法警察
    於調查犯罪時參考辦理之作為，法無明文禁止，係為因應現
    行刑事訴訟法增訂傳聞法則及其例外規定之實務運作而為；
    且此種由司法警察官、司法警察依檢察官所概括選任之鑑定
    人或囑託鑑定機關、團體所為之鑑定結果，與檢察官選任或
    囑託為鑑定者，性質上並無差異，應同具有證據能力。查本
    案查扣之毒品經查獲之法務部調查局航業調查處基隆調查站
    送請法務部調查局鑑定，該局所出具之法務部調查局濫用藥
    物實驗室100 年4 月25日調科壹字第10023009330 號鑑定書
    ，為實施鑑定之人員依專業知識經驗陳述其判斷意見，自屬
    刑事訴訟法第159 條第1 項所指例外情形，且上開鑑定書內
    均已具體載明鑑定方法（即以化學呈色法、氣相層析質譜儀
    法）及其結果，已符合鑑定報告書之法定記載要件，自具有
    證據能力。
三、另本案其餘所依憑認定事實所引用之非供述證據，本院亦查
    無有何違反法定程序取得之情形，亦查無刑事訴訟法第159
    條之4 之顯有不可信之情況與不得作為證據之情形，本院斟
    酌本案卷內之證據並非非法取得，亦無證明力明顯過低之情
    形，且經本院於審判期日依法進行證據之調查、辯論，被告
    吳錫授於訴訟上之程序權即已受保障，故前揭各該證據，均
    得採為證據，合先敘明。
貳、實體部分
一、上揭犯罪事實，迭據被告吳錫授於調查局、偵查中、本院審
    理時均坦承不諱（見100 年度偵字第7772號卷第4 頁至7 頁
    反面、第28頁至第29頁、第44頁至第45頁反面、第56頁至第
    58頁、本院卷第12頁反面、第34頁反面），復有臺北關稅局
    扣押貨物運輸工具收據及搜索筆錄、法務部調查局航業處基
    隆調查站查獲涉嫌毒品危害防制條例毒品初步鑑驗報告單、
    臺灣臺北地方法院檢察署鑑定許可書、入出境資訊連結作業
    、扣押毒品照片1 張、法務部調查局航業處扣押物品清單（
    見同上偵卷第8 頁、第16頁、第17頁、第30頁、第39頁、第
    40頁）等資料在卷可稽，且有海洛因（毛重93.14 公克，拆
    封實際秤得毛重82.15 公克）、包裝海洛因毒品之保險套膠
    帶1 包、人生藥廠牌保險套、久仁浣腸液、嬌生牌潤滑液各
    1 盒、黑色膠帶1 捲等扣案可資佐證。而自被告體內所排出
    之黑色球狀物體2 顆，經送法務部調查局以化學呈色法及氣
    相層析質譜儀分析法檢驗結果，確含第1 級毒品海洛因成分
    （合計淨重77.76 公克，驗餘淨重77.36 公克，空包裝總重
    4.39公克，純度66.81%，純質淨重51.95 公克），亦有前述
    法務部調查局濫用藥物實驗室100 年4 月25日調科壹字第10
    023009330 號鑑定書（見同上偵卷第53頁）1 份在卷可參，
    足認被告前揭任意性自白核與事實相符，堪予採信。本件事
    證明確，被告犯行堪以認定，應予依法論罪科刑。
二、按海洛因屬毒品危害防制條例第2 條第2 項第1 款所定之第
    一級毒品，亦為行政院依懲治走私條例授權公告之「管制物
    品項目及其數額」所列甲項第4 款管制進出口物品，不得私
    運進口。是被告吳錫授將上開海洛因2 顆夾藏在腹腔內，自
    緬甸經泰國搭機運輸進入我國境內，核其所為係犯毒品危害
    防制條例第4 條第1 項之運輸第一級毒品罪，及懲治走私條
    例第2 條第1 項之私運管制物品進口罪。被告運輸毒品前後
    持有毒品之低度行為，為運輸之高度行為所吸收，不另論罪
    。被告與真實姓名年籍不詳綽號「阿財」之緬甸國籍成年人
    間，有犯意聯絡及行為分擔，為共同正犯。被告前開所為，
    係以一私運行為，同時觸犯運輸第一級毒品罪及私運管制物
    品進口罪兩罪名，為想像競合犯，應依刑法第55條前段規定
    ，從一重之運輸第一級毒品罪處斷。又被告有如犯罪事實欄
    一所載之科刑及執行紀錄，甫於96年12月15日徒刑執行完畢
    之事實，有臺灣高等法院被告前案紀錄表1 份附卷可參，其
    於受有期徒刑之執行完畢後，5 年以內故意再犯本件有期徒
    刑以上之罪，為累犯。
三、次按98年5 月20日修正公布之毒品危害防制條例第17條第2
    項關於「犯第4 條至第8 條之罪於偵查及審判中均自白者，
    減輕其刑。」之規定，旨在獎勵犯罪人之悛悔，同時使偵查
    或審判機關易於發現真實，以利毒品查緝，俾收防制毒品危
    害之效，且刑法上所稱之自白，係指行為人對其被訴之犯罪
    事實為任意性之供認而言。據此，被告歷次於調查局、偵查
    及本院審理時，對於運輸第一級毒品海洛因之客觀事實均坦
    承不諱，然歷次筆錄均陳稱將前揭毒品攜入臺灣之目的係為
    供自己施用所用，惟此辯解純屬其主觀意圖之斷定，而與該
    條之立法目的無違，且被告於檢察官100 年5 月5 日偵查時
    即自白夾藏第一級毒品海洛因之目的，實非供自己吸食用，
    而是單純幫人運輸回來甚明，是應依上揭規定減輕其刑。再
    刑法第59條之酌量減輕其刑，必於犯罪之情狀，在客觀上足
    以引起一般同情，認為即予宣告法定低度刑期，猶嫌過重者
    ，始有其適用（最高法院51年度台上字第899 號判例參照）
    。本院審酌被告係為圖小利而為本件運毒犯行，僅屬俗稱「
    交通」之次要角色，尚非販毒、運毒集團之主導者，而與實
    際掌控毒品交易之跨國毒梟有別，且此次運輸之第一級毒品
    海洛因數量並非甚巨，又及時為警查獲，尚未流出市面，所
    生損害未擴大，衡情論以法定最輕本刑，猶屬過重，其犯罪
    之情狀，衡情尚有可憫之處，爰依刑法第59條規定，予以酌
    量減輕其刑，並遞減其刑。
四、爰審酌被告吳錫授明知毒品戕害身心，助長社會不良風氣，
    竟仍貪圖小利夾藏毒品回國，助長毒品散布，危害國民健康
    及社會秩序，應予非難，惟衡其運輸毒品數量、參與運輸次
    數僅1 次，且非幕後居領導地位之主導者，又幸尚未流入市
    面即遭查獲，復兼衡其犯罪之動機、目的、素行，及其犯後
    始終坦承犯行，誠有悔意等一切情狀，量處如主文所示之刑
    ，以示懲儆。
五、至扣案之第一級毒品海洛因球2 顆，經檢驗均含毒品海洛因
    成分（合計淨重77.76 公克，驗餘淨重77.36 公克，空包裝
    總重4.39公克，純度66.81%，純質淨重51.95 公克），有前
    揭鑑定書在卷可查，應依毒品危害防制條例第18條第1 項前
    段規定，不論屬被告與否，宣告沒收銷燬之。另扣案包裝前
    開第一級毒品海洛因之保險套1 盒、膠帶1 包、黑色膠帶1
    卷，係用於包裹毒品，防其裸露、散逸，便於塞入直腸運輸
    ，復於鑑定時已分離秤重，核無不可析離關係；而扣案之浣
    腸液、潤滑液各1 盒等物，為被告吳錫授所有，供其運輸毒
    品所用之物業據被告供承明確（見本院卷第35頁反面），屬
    其犯運輸第一級毒品罪所用之物，均應依毒品危害防制條例
    第19條第1 項規定，併予宣告沒收。
據上諭斷，應依刑事訴訟法第299 條第1 項前段，毒品危害防制
條例第4 條第1 項、第17條第2 項、第18條第1 項前段、第19條
第1 項，懲治走私條例第2 條第1 項，刑法第11條前段、第28條
、第47條第1 項、第55條、第59條，判決如主文。
本案經檢察官王齡梓到庭執行職務。
中    華    民    國    100    年    5    月    31    日
                  刑事第五庭   審判長法  官  潘政宏
                                     法  官  石蕙慈
                                     法  官  張詠惠
以上正本證明與原本無異。
如不服本判決應於收受判決後10日內向本院提出上訴書狀，並應
敘述具體理由。其未敘述上訴理由者，應於上訴期間屆滿後20日
內向本院補提理由書( 均須按他造當事人之人數附繕本) 「切勿
逕送上級法院」。
                                     書記官  陳亭竹
中    華    民    國   100    年    6     月    1     日
附錄論罪科刑法條全文：
毒品危害防制條例第4 條
製造、運輸、販賣第一級毒品者，處死刑或無期徒刑；處無期徒
刑者，得併科新臺幣2 千萬元以下罰金。
製造、運輸、販賣第二級毒品者，處無期徒刑或7 年以上有期徒
刑，得併科新臺幣1 千萬元以下罰金。
製造、運輸、販賣第三級毒品者，處5 年以上有期徒刑，得併科
新臺幣7 百萬元以下罰金。
製造、運輸、販賣第四級毒品者，處3 年以上10年以下有期徒刑
，得併科新臺幣3 百萬元以下罰金。
製造、運輸、販賣專供製造或施用毒品之器具者，處1 年以上7
年以下有期徒刑，得併科新臺幣1 百萬元以下罰金。
前五項之未遂犯罰之。
懲治走私條例第2 條第1 項
私運管制物品進口、出口逾公告數額者，處7 年以下有期徒刑，
得併科新臺幣3 百萬元以下罰金。
附表
┌──┬────────┬──┬───┐
│編號│物品名稱        │數量│所有人│
├──┼────────┼──┼───┤
│ 1. │保險套膠帶      │1 包│吳錫授│
├──┼────────┼──┼───┤
│ 2. │人生藥廠牌保險套│1 盒│吳錫授│
├──┼────────┼──┼───┤
│ 3. │久仁浣腸液      │1 盒│吳錫授│
├──┼────────┼──┼───┤
│ 4. │嬌生牌潤滑液    │1 盒│吳錫授│
├──┼────────┼──┼───┤
│ 5. │黑色膠帶        │1 捲│吳錫授│
└──┴────────┴──┴───┘